【裁判字號】    90,易,1560
【裁判日期】    901112
【裁判案由】    偽造文書
【裁判全文】
臺灣臺南地方法院刑事判決                          九十年度易字第一五六號
    公  訴  人  臺灣台南地方法院檢察署檢察官
    被      告  乙○○
    選任辯護人  楊丕銘
右列被告因偽造文書案件，經檢察官提起公訴（八十九年度營偵字第一五０五號），
本院判決如左：
    主  文
乙○○行使變造駕駛執照，足以生損害於公眾及他人，累犯，處有期徒刑陸月，如易
科罰金，以銀元參佰元折算壹日。扣案變造「甲○○」駕照影本壹張沒收。
    事  實
一、乙○○曾有詐欺、傷害、誣告、妨害自由、侵占及多次偽造文書等前科，民國八
    十六年間因偽造文書罪為台灣士林地方法院八十五年度訴緝字第一○八號判處有
    期徒刑一年六月確定，甫於八十七年四月二十八日執行完畢；復於八十七年間因
    侵占罪為台灣高等法院八十六年度重上更(五)字第二五二號判處有期徒刑五月確定
    ，為台灣士林地方法院檢察署於八十八年四月二十七日以士檢執丁緝字第四六六
    號發布通緝在案。同年即八十八年四月間，乙○○在嘉義火車站前，搭乘持有甲
    ○○遺失之普通大客車駕駛執照影本之不詳姓名年籍成年男子駕駛之計程車，途
    中乙○○告以無駕照，該不詳姓名計程車司機男子即稱要駕照很容易，二人遂共
    同基於變造甲○○駕駛執照影本之犯意聯絡，在台南縣白河鎮嘉義客運總站旁某
    便利商店，由該不詳姓名計程車司機男子剪下乙○○所交付身分證影本上乙○○
    之照片，換貼在甲○○駕照影本上，重加影印，變造出一張「甲○○」名義之駕
    照影本後，將之交付乙○○持有，足生損害於監理機關對駕照管理之正確性及甲
    ○○。嗣八十九年六月二十三日下午二十二時三十分許，乙○○搭乘李金明駕駛
    之自小客車，行經花蓮縣新城鄉新城分局富世派出所前，遇警臨檢盤查，乙○○
    為掩飾其通緝身分，遂提出該變造之甲○○駕照影本，用以表示其係「甲○○」
    ，適甲○○亦另案為台灣板橋地方法院通緝中，經警查證因而查獲乙○○之真正
    身分及上開冒名等情事，並扣得該變造之甲○○駕照影本一張。
二、案經花蓮縣警察局新城分局報告台灣花蓮地方法院檢察署呈請台灣高等法院檢察
    署移轉台灣台南地方法院檢察署檢察官偵查起訴。
    理  由
一、訊之被告乙○○坦承交付身分證影本予持有甲○○駕照影本之不詳姓名成年男子
    換貼照片影印，變造甲○○駕照影本後持有之，惟矢口否認變造駕照影本及持以
    行使犯行，辯稱：持有該駕照影本是甲○○開其玩笑，臨檢時有交身分證正本給
    其他警員，因同時取出包括甲○○駕照影本及李金明等五人之身分證影本五紙，
    為警發現甲○○駕照影本照片與乙○○身分證影本照片相同，經查證甲○○、乙
    ○○均遭通緝，始被認為涉嫌偽造文書云云。
二、經查：
   （一）被告於警訊中及偵查中均供承，在嘉義火車站前遇見甲○○，因伊無駕照
         ，遂將身分證影本交付甲○○，由甲○○進入便利商店，剪下照片換貼在
         甲○○普通大客車駕照影本上，重加影印後，交付該變造之甲○○駕照影
         本予伊持有，復有警方臨檢時查獲被告提出之該變造駕照影本一紙扣案。
   （二）於偵查中檢察官訊之證人甲○○供述：在台北市開計程車，不認識被告李
         春來，未到過台南縣白河鎮，並無變造駕照影本情事，伊之普通大客車駕
         照已遺失數年，遺失很久才申請補發等語。經查證甲○○確於八十八年七
         月十九日在新竹市監理站申辦遺失補發普通大客車駕照手續，有新竹市監
         理站覆函及附件異動登記書在卷可稽（見八十九年度營偵字第一五０五號
         卷頁一三七、一三八、一三九），則被告就甲○○駕照影本來源及與李本
         田係認識一年之朋友等之陳述，並非事實，即無可採。
   （三）被告於八十九年六月二十三日警方臨檢時係提出扣案變造甲○○駕照影本
         供警查證，經執勤警員潘志宏以手持小電腦查詢，發現甲○○通緝中，遂
         令被告及同車之人至派出所進一步查證，並告以甲○○通緝中，被告始自
         承係乙○○，而提出自己之身分證正本，業據證人即執行臨檢勤務之警察
         人員潘志宏、張建雄分別證述無訛（見八十九年度營偵字第一五０五號卷
         頁四十四至四十八；八十五至八十七），互核渠二人就被告係先提出變造
         之甲○○駕駛影本供臨檢，經警發現甲○○通緝，被告始於派出所內提出
         自己之身分證正本等乙節之陳述均相符合，足見被告確有行使變造之李本
         田駕照影本之事實。復參以被告於八十九年六月二十四日解送至台灣花蓮
         地方法院檢察署時，係供述：「（指扣案變照駕照影本）是甲○○偽造的
         ，然後交給我使用的」等語（見八十九年度偵字第二二六三號卷頁二十七
         背面），益徵其持有扣案變造駕照係為供行使之用。再參以被告當時因侵
         占罪，為台灣高等法院八十六年度重上更(五)字第二五二號判處有期徒刑五
         月確定，經通知未到案執行，為台灣士林地方法院檢察署通緝中，在在可
         見被告確有行使該變造證書以掩飾其通緝身分之動機，所辯顯屬避重就輕
         之詞，並非可採。
   （四）綜參上開所查事證，已臻明確，雖證人李金明嗣於本院審理中到庭稱被告
         當時係拿出身分證正本云云，但較諸上開所查事證之結果，應以上開所查
         事證較為合於事理，為可採信，證人李金明所供應係迴護之詞，不足為採
         。本件事證既已臻明確，被告犯行已堪認定，應依法論科。
三、按「刑法上變造文書，係指不變更原有文書之本質，僅就文書之內容有所更改而
    言，故必先有他人文書之存在，而後始有變造之可言，否則難以該項罪名相繩」
    ，最高法院著有五十一年度台上字第二九五號刑事判例可參；次按「影本與原本
    可有相同之效果，如將原本予以影印後，將影本之部分內容竄改，重加影印，其
    與無制作權人將其原本竄改，作另一表示其意思者無異，應成立變造文書罪」，
    最高法院著有七十三年度台上字第三八八五號刑事裁判可參；再按「將偽造證書
    複印或影印，與抄寫或打字不同，其於吾人實際生活上可替代原本使用，被認為
    具有與原本相同之信用性，故在一般情況下可予以通用，應認其為與原本作成名
    義人直接所表示意思之文書無異，自非不得為犯刑法上偽造證書罪之客體。上訴
    人因擅自執行醫療業務，而起意偽造醫學院畢業證書及醫師證書，嗣於取得偽造
    之畢業證書一年後，始持該偽造畢業證書影本向戶政機關變更教育程度，使公務
    員登載不實，實非偽造公印及畢業證書行為當然引起之結果，二者間無不可分離
    之關係，且主觀上亦可見為另行起意，應獨立犯罪。乃原判決理由內，謂上訴人
    使公務員登載不實犯行，與前開偽造公印等犯罪有方法結果牽連關係，從一重偽
    造公印罪處斷，自屬違誤」，最高法院著有七十五年度台上字第五四九八號刑事
    判例可參。
四、核被告乙○○所為，按諸上開最高法院所著裁判、判例之見解，係犯刑法第二百
    十六條行使第二百十二條變造特種文書罪。其變造駕照影本後持以行使，變造之
    低度行為應為行使之高度行為所吸收，僅論以行使變造特種文書罪。被告乙○○
    曾有詐欺、傷害、誣告、妨害自由、侵占及多次偽造文書等前科，民國八十六年
    間因偽造文書罪為台灣士林地方法院八十五年度訴緝字第一○八號判處有期徒刑
    一年六月確定，甫於八十七年四月二十八日執行完畢，有台灣台南地方法院檢察
    署刑案資料查註紀錄表、台灣高等法院被告全國前案紀錄表在卷可按，其於五年
    之內再犯本件有期徒刑以上之罪，為累犯，應依法加重其刑。爰審酌被告素行不
    良、犯罪之動機、目的、手段、所生危害、所得利益、犯罪後態度等一切情狀，
    處如主文所示之刑，並諭知易科罰金之折算標準，以資懲儆。扣案變造「甲○○
    」駕照影本一張，為被告所有供犯罪所用之物，依刑法第三十八條第一項第二款
    、第三項前段之規定宣告沒收。
五、據上論斷，應依刑事訴訟法第二百九十九條第一項前段，刑法第二百十六條、第
    二百十二條、第四十七條、第四十一條第一項前段、第三十八條第一項第二款、
    第三項前段，罰金罰鍰提高標準條第一條前段、第二條，判決如主文。
六、本案經檢察官周文祥到庭執行職務。
中      華      民      國      九十      年      十一    月    十二    日
                              臺灣臺南地方法院刑事第一庭
                                    法  官   蘇義洲
右正本證明與原本無異。
如不服本判決，應於判決送達後十日內向本院提出上訴狀( 應附繕本 )。
                                    書記官   岑  玢
中      華      民      國      九十      年      十一    月    十二    日
附錄本案論罪科刑法條全文：
刑法第二百十二條：偽造、變造護照、旅券、免許證、特許證及關於品行、能力、服
                  務或其他相類之證書、介紹書，足以生損害於公眾或他人者，處
                  一年以下有期徒刑、拘役或三百元以下罰金。
刑法第二百十六條：行使第二百十條至第二百十五條之文書者，依偽造、變造文書或
                  登載不實事項或使登載不實事項之規定處斷。


司法院資訊處製作；財團法人民間司法改革基金會備份。
